【裁判字號】    90,訴,403
【裁判日期】    900629
【裁判案由】    毒品危害防制條例
【裁判全文】
臺灣板橋地方法院刑事判決                            九十年度訴字第四三號
    公  訴  人  臺灣板橋地方法院檢察署檢察官
    被      告  甲○○
右列被告因違反毒品危害防制條例案件，經檢察官提起公訴（九十年度毒偵字第六四
號），本院判決如左：
    主  文
甲○○施用第一級毒品，處有期徒刑陸月，如易科罰金，以參佰元折算壹日。
    事  實
一、甲○○前因施用第一級毒品案件，經本院依職權裁定令入勒戒處所觀察、勒戒後
    ，認有繼續施用毒品傾向，再經本院裁定令入戒治處所施以強制戒治一年，嗣戒
    治期滿，經本院於民國八十九年五月二十六日以八十七年度訴字第七二七號判決
    免刑，於八十九年七月十四日確定。詎其猶不知悔改，明知海洛因係毒品危害防
    制條例第二條第一項第一款所稱之第一級毒品，不得持有或施用，竟仍基於施用
    第一級毒品海洛因之犯意，於八十九年十月九日十九時二十分許，經警採尿前回
    溯二十六小時內之某時點，在不詳地點，以海洛因摻入香煙之方式，非法施用第
    一級毒品海洛因一次。嗣於八十九年十月九日十五時許，在臺北縣蘆洲市○○路
    二五九巷十三弄三號二樓張松義住處，與張松義、張世仁（該二人另經臺灣板橋
    地方法院檢察署處理）一併經警查獲。其上開施用毒品犯行，經臺灣板橋地方法
    院檢察署檢察官聲請本院於九十年一月十九日，以九十年度毒聲字第三四一號裁
    定令入戒治處所施以強制戒治一年，於九十年四月二十日送強制戒治。
二、案經臺北市政府警察局移送臺灣板橋地方法院檢察署檢察官偵查起訴。
    理  由
一、訊據被告甲○○固坦承以右揭方式，非法施用第一級毒品海洛因乙次等情不諱，
    惟就施用之時間及地點，於警訊中本供述：係於八十九年十月五日中午十二時許
    ，在臺北縣蘆洲市湧蓮寺廁所內施用云云，然於本院審理中則改稱：係於八十九
    年九月上旬某日，在臺北縣蘆洲市湧蓮寺附近施用云云。經查：被告於八十九年
    十月九日十九時二十分許，經警查獲後所採取之尿液檢體，經檢驗結果，呈嗎啡
    陽性反應，此有臺北市立療養院煙毒尿液檢驗報告書(三)、法務部調查局九十年四
    月二十六日（九十）陸（一）字第九○○二○八○五號檢驗通知書各乙紙附卷可
    稽，而海洛因經注射入人體後，約百分之八十於二十四小時內自尿中排出，一般
    而言，尿液中能否驗出嗎啡陽性反應與其投與量、投與途徑、採尿時間、個人體
    質及檢驗方法之靈敏度有關，國外曾有文獻報導注射六毫克之海洛因鹽酸鹽，其
    代謝物嗎啡之平均可檢出時限約為二十六小時，此有行政院衛生署藥物食品檢驗
    局八十一年九月八日（八一）藥檢壹字第八一一四八八五號函可稽，足徵被告確
    有於八十九年十月九日十九時二十分許，經警採尿前回溯二十六小時內之某時點
    ，在不詳地點，施用海洛因一次甚明，否則其尿液檢體中當無檢驗出呈嗎啡陽性
    反應之可能（按施用海洛因後經水解呈嗎啡反應）。
二、又被告前因施用第一級毒品案件，經本院依職權裁定令入勒戒處所觀察、勒戒後
    ，認有繼續施用毒品傾向，再經本院裁定令入戒治處所施以強制戒治一年，嗣戒
    治期滿，經本院於八十九年五月二十六日以八十七年度訴字第七二七號判決免刑
    ，於八十九年七月十四日確定等情，有上開本院八十七年度訴字第七二七號刑事
    判決（附於偵查卷宗第二五頁至第二六頁）及臺灣高等法院被告全國前案紀錄表
    各乙紙在卷可參，其於五年內再因本次施用第一級毒品海洛因案件，經臺灣板橋
    地方法院檢察署檢察官聲請本院於九十年一月十九日，以九十年度毒聲字第三四
    一號裁定令入戒治處所施以強制戒治一年，於九十年四月二十日送強制戒治乙節
    ，並據被告於本院審理時供承在卷，復有卷附之右揭九十年度毒聲字第三四一號
    刑事裁定乙紙可考（附於偵查卷宗第三一頁）。綜上，本件事證明確，被告犯行
    堪以認定。
三、按毒品危害防制條例業於八十六年十月三十日經立法院三讀通過，嗣於八十七年
    五月二十日經總統公布，於八十七年五月二十二日零時起生效施行，海洛因依該
    條例第二條第二項第一款規定，屬於第一級毒品，復依該條例第十條第一項規定
    ，施用第一級毒品者，處六月以上五年以下有期徒刑，但第一次施用毒品者，檢
    察官應先將被告送勒戒處所觀察、勒戒；經觀察、勒戒後無繼續施用毒品之傾向
    者，應由檢察官為不起訴之處分，有繼續施用毒品之傾向者，由檢察官聲請法院
    裁定令入戒治處所施以強制戒治，其期間為一年；依第二十條第二項強制戒治期
    滿，或交付保護管束期滿，應由檢察官為不起訴處分。依前項規定為不起訴處分
    後，五年內再犯第十條之罪者，不適用前項之規定；審判中之案件，由法院依修
    正後規定處理之，依修正後規定應為不起訴處分者，法院應為免刑之判決，毒品
    危害防制條例第二十條第一項、第二項、第二十三條第一項、第二項、第三十五
    條第三款分別定有明文。被告前因施用第一級毒品海洛因，經本院依職權裁定觀
    察、勒戒後，認有繼續施用毒品之傾向，再經本院裁定送強制戒治，嗣戒治期滿
    而經本院判決免刑確定，已如前述，其於五年內二犯本次犯行，揆諸前開規定，
    核被告所為，係犯同條例第十條第一項之施用第一級毒品罪。其施用第一級毒品
    海洛因前持有第一級毒品海洛因之低度行為，為施用之高度行為所吸收，不另論
    罪。次查刑法第四十一條關於易科罰金之規定，業經立法院於九十年一月四日修
    正通過，並經總統於同年月十日明令公布，同年月十二日生效施行，觀諸修正後
    得易科罰金之規定「犯最重本刑為五年以下有期徒刑以下之刑之罪，而受六個月
    以下有期徒刑或拘役之宣告，因身體、教育、職業、家庭之關係或其他正當事由
    ，執行顯有困難者，得以一元以上三元以下折算一日，易科罰金。但確因不執行
    所宣告之刑，難收矯正之效，或難以維持法秩序者，不在此限。併合處罰之數罪
    ，均有前項情形，其應執行之刑逾六月者，亦同」，較修正前同條所定「犯最重
    本刑為三年以下有期徒刑以下之刑之罪，而受六月以有期徒刑或拘役之宣告，因
    身體、教育、職業、或家庭之關係，執行顯有困難者，得以一元以上三元以下折
    算一日，易科罰金」之內容，顯然為有利於被告。苟被告所犯為最重本刑五年以
    下有期徒刑以下刑之罪，且受六個月以有期徒刑或拘役之宣告，即應依刑法第二
    條第一項前段之規定適用修正後刑法第四十一條第一項前段之規定。爰審酌被告
    素行尚可，有上開臺灣高等法院檢察署刑案紀錄簡覆表乙紙可按，施用毒品海洛
    因戕害身心、害人害己及被告前因施用毒品海洛因，經法院送觀察、勒戒及強制
    戒治後，猶不思戒絕革除惡習，仍再次施用毒品海洛因，惟被告犯罪後坦承犯行
    之犯後態度併犯罪之動機、目的、手段、品行、生活狀況、智識程度、犯罪所生
    之損害等一切情狀，量處如主文所示之刑，並依修正後之刑法第四十一條第一項
    前段之規定諭知易科罰金之折算標準。
據上論斷，應依刑事訴訟法第二百九十九條第一項前段，毒品危害防制條例第十條第
一項，刑法第二條第一項前段、第十一條前段、新修正之第四十一條第一項前段，罰
金罰鍰提高標準條例第二條，判決如主文。
本案經檢察官葉奇鑫到庭執行職務。
中    華    民    國      九十        年      六      月        二十九  日
                                      臺灣板橋地方法院刑事第四庭
                                          法  官  游  秀  雯
右正本證明與原本無異。
如不服本判決，應於判決送達後十日內，向本院提出上訴狀。
                  書記官  陳  怡  真
中    華    民    國      九十        年      六      月        二十九  日
附錄本案論罪科刑法條
毒品危害防制條例第十條
施用第一級毒品者，處六月以上五年以下有期徒刑。
施用第二級毒品者，處三年以下有期徒刑。


司法院資訊處製作；財團法人民間司法改革基金會備份。
